【裁判字號】    90,交上易,83
【裁判日期】    900525
【裁判案由】    業務過失傷害
【裁判全文】
臺灣高等法院高雄分院刑事判決                      九十年度交上易字第八三號
    上  訴  人
    即  被  告  甲○○
右上訴人因業務過失傷害案件，不服臺灣高雄地方法院八十九年度交易字第五二八號
，中華民國九十年三月九日第一審判決（起訴案號：臺灣高雄地方法院檢察署八十九
年度偵字第八三三八號）提起上訴，本院判決如左：
    主  文
上訴駁回。
    事  實
一、甲○○係以駕駛自用小貨車載運水晶石頭販賣為業，而以駕駛為附隨業務之人，
    於民國八十八年十二月十八日下午五時二十分許，駕駛車牌號碼ＳＡ－九二七六
    號自小貨車，沿高雄縣茄定鄉○○街由西向東方向行駛，行經尚義街與尚禮街路
    口時，本應注意車輛行經無號誌之交岔路口，應減速慢行，作隨時停車之準備，
    且應注意車前狀況，並隨時採取必要之安全措施，而依當時天候及道路狀況均無
    不能注意之情事，竟疏未注意，適有乙○○於酒後駕駛車牌號碼ＯＭＶ－四０八
    號重型機車，沿尚禮街由北向南方向行駛至上開路口時，亦疏未注意於無號誌之
    交岔路口，同為直行車，左方車應暫停讓右方車先行，而仍加速行駛，致該貨車
    撞擊前開機車，乙○○遭撞飛至尚義街旁之草地上，而受有右側感覺神經性聽障
    、雙眼外傷性視神經病變、右眼黃斑部病變、鞏膜破裂等傷害，並因此導致右眼
    中央視力三十度內全盲、右側聽力永久性喪失之重傷程度。甲○○於肇事後，迅
    將乙○○送往醫院急救後，再返回現場，對於未發覺之犯罪，主動向處理事故之
    員警坦承渠為小貨車之駕駛人，而接受裁判。
二、案經陳崇竹自首及被害人乙○○訴由高雄縣警察局湖內分局報請臺灣高雄地方法
    院檢察署檢察官偵查起訴。
    理  由
一、訊據上訴人即被告乙○○（下稱被告）對於在右揭時、地因駕車不慎致與被害人
    乙○○相撞，並造成被害人受傷之事實均不否認，惟辯稱︰伊是在台南玉市場做
    生意，小貨車僅是上下班用的，非業務過失，且雙方都有過失云云。惟查︰被告
    於偵訊時在公訴人訊問其以何為業時，已稱：「賣石頭水晶，開車到處賣。」等
    語（見偵查卷八十九年四月二十六日訊問筆錄），雖被告於原審調查時辯稱：其
    未如此說。惟經原審當場撥放錄音帶以為勘驗，被告於偵訊時確實表示其係「開
  車載水晶石頭到台南賣」，是被告雖提出證明書、合約書、照片以資證明其確係
    在台南市租用攤位販售玉石，惟此亦與其稱以貨車載送水晶石頭至台南販賣並不
    相違背，而按刑法上所謂業務，係指個人基於其社會地位繼續反覆所執行之事務
    ，其主要部分之業務固不待論，即為完成主要業務所附隨之準備工作與輔助事務
    ，亦應包括在內（最高法院七十一年度台上字第一五五０號判例足參）。而被告
    平日既係駕駛上開自用小貨車載送水晶石頭至台南玉市場販售，故其駕駛該車本
    屬其社會活動之一，在社會上有其特殊之屬性（地位），其本於此項屬性（地位
    ）而駕車，自屬基於社會生活上之地位而反覆執行事務，因之，在此地位之駕車
    ，不問其目的為何，均應認其係業務之範圍（最高法院七十五年度台上字第一六
    八五號判例參照），是被告辯稱其非業務過失云云，難認有理由。
二、按車輛行經無號誌之交岔路口，應減速慢行，作隨時停車之準備。又汽車行駛時
    ，駕駛人應注意車前狀況及兩車併行之間隔，並隨時採取必要之安全措施。道路
    交通安全規則第九十三條第一項第四款、第九十四條第三項分別定有明文。被告
    既考領有大貨車駕駛執照，對於前揭規定自無法諉為不知，且前揭規定之義務亦
    為被告應注意之事項，況依當時天候雖陰但有照明，柏油路面乾燥無缺陷，道路
    無障礙物等情，而依被告之智識、能力亦無不能注意之情事，竟疏於注意行經無
    號誌路口，應減速慢行，且未注意車前狀況，並採取適當、必要及有效之閃避或
    煞車等安全措施，竟貿然駛過，致肇事使被害人乙○○受有如事實欄所示之重傷
    ，此有道路交通事故調查報告表、診斷證明書三紙、殘障手冊、台南市立醫院八
    十九年八月八日八九男市醫字第四七五號函、八十九年九月十四日八九南市醫字
    第五五四號函、八十九年十二月四日八九南市醫字第七三六號函各一份足憑，是
    被告有過失，已經顯明。且本件事故經送臺灣省高屏澎區車輛行車事故鑑定委員
    會、臺灣省車輛行車事故覆議鑑定委員會鑑定結果，亦認甲○○夜晚駕駛小貨車
    ，行經無號誌交岔路口未減速慢行且未注意車前狀況，為肇事次因，此有該二會
    分別於八十九年五月十日高屏澎行字第五一八號函、八十九年七月五日府覆議字
    第八九０八四二號函所附鑑定意見書足參。而被害人乙○○之受傷與被告之過失
    行為間並有相當之因果關係，被告自應負業務過失致重傷害罪責。再者雖被害人
    乙○○於肇事後經抽血檢查酒精濃度為四三‧一二mg／dl，此有台南市立醫院八
    十九年十二月四日八九南市醫字第七三六號函一份足證，為酒後駕車、且又因左
    方車未讓右方車先行，而就本件車禍之發生及結果與有過失，然被告過失犯行業
    據原審認定如上，被告自不能因此而解免其過失刑責。是本案事證已臻明確，被
    告犯行洵堪認定，應予依法論科。
三、被告甲○○係以販售水晶石頭為業，而因工作上需要，須開車載送水晶石頭至市
    場販售，是駕駛小貨車為其附隨業務，核其所為，係犯刑法第二百八十四條第二
    項後段之業務過失致重傷罪。公訴意旨認被告犯行應以業務過失傷害罪處斷，尚
    有未合，惟起訴之基本社會事實同一，爰依法變更起訴法條，附此敘明。被告於
    肇事後，迅將被害人送醫，隨後並返回事故現場，對於未發覺之犯罪，主動向處
    理事故之員警坦承其為小貨車之駕駛人等情事，亦據證人即承辦員警張世名於原
    審調查中到庭證述屬實，為對未發覺之犯罪自首而接受裁判，應依刑法第六十二
    條前段之規定，減輕其刑。
四、原審因而適用刑法第二百八十四條第二項後段、第六十二條前段、第二條第一項
    前段、第四十一條第一項，罰金罰鍰提高標準條例第一條前段、第二條，並審酌
    被告係因一時疏於注意而肇事，犯罪後坦承肇事經過，態度尚可，且本件事故之
    發生被害人亦有過失，為肇事主因，惟被告迄今仍未與告訴人達成民事上和解，
    並斟酌被害人乙○○所受傷害等一切情狀，量處有期徒刑三月。又被告於犯罪後
    ，刑法第四十一條於九十年一月四日修正，並於同月十日公布施行，有關易科罰
    金之部分，範圍擴大為最重本刑五年以下有期徒刑之罪，惟與被告所犯之罪比較
    後並未有影響，依刑法第二條第一項前段之規定，應適用裁判時之刑法第四十一
    條第一項規定，並諭知易科罰金之折算標準。經核原判決認事用法，均無不合，
    量刑亦屬允當，被告上訴意旨，否認犯罪，指摘原判決不當，為無理由，應予駁
    回。
據上論斷，應依刑事訴訟法第三百六十八條，判決如主文。
本案經檢察官董明正到庭執行職務。
中      華      民      國    九十    年      五      月    二十五     日
                              臺灣高等法院高雄分院刑事第八庭
                                  審判長法官  郭雅美
                                        法官  洪兆隆
                                        法官  莊飛宗
右正本證明與原本無異。
不得上訴。
                                      書記官  張宗芳
中      華      民      國    九十    年      五      月    二十九     日
附錄：本判決論罪科刑法條全文
刑法二百八十四條第二項後段
因過失傷害人者，處六月以下有期徒刑、拘役或五百元以下罰金。致重傷者，處一年
以下有期徒刑、拘役或五百元下罰金。
從事業務之人，因業務之過失傷害人者，處一年以下有期徒刑、拘役或一千元以下罰
金。致重傷者，處三年以下有期徒刑、拘役或二千元以下罰金。
                                                                  Ａ


司法院資訊處製作；財團法人民間司法改革基金會備份。
